【裁判字號】    98,交抗,100
【裁判日期】    980527
【裁判案由】    聲明異議
【裁判全文】
臺灣高等法院臺南分院交通事件裁定     98年度交抗字第100號
抗  告  人  交通部公路總局嘉義區監理所麻豆監理站
代  表  人  鄒國珍
受處分人    甲○○
上列抗告人因受處分人違反道路交通管理處罰條例案件，不服臺
灣臺南地方法院中華民國九十八年四月十日裁定（九十八年度交
聲字第三四七號），提起抗告，本院裁定如下：
    主  文
抗告駁回。
    理  由
一、抗告意旨略以：雖道路交通管理處罰條例第六十八條已修正
    刪除受吊扣駕駛執照處分時，吊扣其持有車類駕駛執照之規
    定，惟汽車駕駛人因違反道路交通管理處罰條例第三十五條
    規定受吊扣駕駛執照處分，如無當時駕駛車種之駕駛執照，
    仍應吊扣其有其他車種之駕駛執照，主要係考量其違規行為
    對道路交通秩序之維持及道路交通安全已生較大影響，基於
    一人一照之原則，吊扣其持有之駕駛執照以限制其繼續駕車
    行駛道路之權利，係屬駕駛行為之限制，非因其駕駛車輛種
    類不同而有所差異。原裁定有違道路交通管理處罰條例第三
    十五條規定，爰依法提起抗告，以撤銷原裁定並維持原處分
    云云。
二、原處分意旨略以：異議人即受處分人甲○○（下稱異議人）
    於民國九十七年五月二十日二十時四十五分許，駕駛車牌號
    碼1790-HW號自用小客貨車，行經臺南縣下營鄉臺十九線下
    營路段（西蓮路口）時，經臺南縣警察局交通警察隊警員攔
    停施以酒測，而測得其口中呼氣之酒精濃度為0.73mg/l，因
    已超過規定標準而製單舉發，嗣經移送機關即交通部公路總
    局嘉義區監理所麻豆監理站（下稱原處分機關）以其違規事
    實明確，依道路交通管理處罰條例第三十五條第一項第一款
    、第二十四條第一項第二款（原處分漏載第二十四條第一項
    第二款）之規定，裁處異議人吊扣駕駛執照十二個月，施以
    道安講習等語（罰鍰部分於臺灣臺南地方法院九十七年度交
    簡字第一六０七號刑事簡易判決判處罰金新臺幣七萬元確定
    ，故不予裁罰）。
三、本件異議意旨略以：異議人酒駕當時駕駛1790-HW 號車為自
    用小客車，但異議人以職業聯結車駕駛為業，吊扣職業聯結
    車駕照一年，影響異議人生活甚大，同時會喪失工作權，請
    發回職業聯結車駕照等語。
四、按汽車駕駛人，駕駛汽車經測試檢定有酒精濃度超過規定標
    準者，處新臺幣一萬五千元以上六萬元以下罰鍰，並當場移
    置保管該汽車及吊扣其駕駛執照一年；因而肇事致人受傷者
    ，並吊扣其駕駛執照二年；致人重傷或死亡者，吊銷其駕駛
    執照，並不得再考領。又汽車駕駛人，有第三十五條第一項
    規定之情形者，應接受道路交通安全講習，道路交通管理處
    罰條例第三十五條第一項第一款、第二十四條第一項第二款
    分別定有明文。次按九十四年十二月十四日修正、九十五年
    三月一日施行前之道路交通管理處罰條例第六十八條原規定
    「汽車駕駛人，因違反本條例及道路交通安全規則之規定，
    受吊扣或吊銷駕駛執照處分時，吊扣或吊銷其持有各級車類
    之駕駛執照」，修正後則刪除「吊扣」之規定，改為「汽車
    駕駛人，因違反本條例及道路交通安全規則之規定，受吊銷
    駕駛執照處分時，吊銷其持有各級車類之駕駛執照」，其修
    正理由係舊法將違法或違規駕駛人所持有各級車類之駕駛執
    照一併吊扣，失之過酷，影響人民工作及生活甚鉅，故依修
    正後之該條規定，受吊扣駕駛執照處分時，僅能吊扣違規當
    時所駕車類之駕駛執照，不再吊扣其持有各級車類之駕駛執
    照，僅於受吊銷駕駛執照處分時，始吊銷其持有各級車類之
    駕駛執照。因此，道路交通管理處罰條例第三十五條第一項
    規定之吊扣駕駛執照，係指酒精濃度超過規定標準駕駛遭查
    獲時所駕車類之駕駛執照，而不得吊扣駕駛人所持有之各級
    車輛駕駛執照。
五、經查：
  (一)受處分人駕駛車牌號碼1790-HW 號自用小客貨車於上揭時、
    地，經臺南縣警察局交通警察隊警員攔停測得其口中呼氣之
    酒精濃度為0.73mg/l，因已超過規定標準而製單舉發，嗣經
    原處分機關依法裁處吊扣駕駛執照十二個月，施以道安講習
    之事實，有臺南縣警察局九十七年五月二十日南縣警交字第
    M00000000 號舉發違反道路交通管理事件通知單及原處分機
    關九十八年三月十六日麻監裁罰字第裁75-M00000000號裁決
    書各一份附卷可稽，且為受處分人所不否認，此部分事實堪
    可認定。
  (二)惟查受處分人為本件違規行為時，係駕駛自用小客貨車，依
    上開說明其所受之處分應為限制其駕駛自用小客貨車之權利
    ，即吊扣其普通小型車駕駛執照，而受處分人持有之駕駛執
    照包括普通重型機車、普通小型車、普通大貨車、職業聯結
    車，有交通部公路總局嘉義區監理所臺南監理站九十八年四
    月二日嘉監南字第0980107419號函及函附之機車、汽車駕照
    基本資料在卷可稽，受處分人違規時間係於九十七年五月二
    十日，自應適用修正後之道路交通管理處罰條例第六十八條
    之規定。且修正後道路交通管理處罰條例第六十八條之規定
    ，既將「吊扣」等字刪除，依上開說明，受處分人受吊扣駕
    駛執照處分時，自不得再吊扣其持有各級車類之駕駛執照，
    故原處分機關於作成吊扣駕駛執照處分時，應就行為人所應
    吊扣之駕駛執照種類予以限定，始符合依法行政原則。而受
    處分人為本件違規行為時，係駕駛自用小客貨車（普通小型
    車），業經認定如上，揆諸上開說明，其依法所受之處分應
    為限制其駕駛普通小型車之權利，即吊扣其小型車普通駕駛
    執照，原處分機關未審酌及此，逕為裁罰，即難認為允當，
    從而原審認定受處分人此部分之異議為有理由。此部分經核
    於法未有不合之處。
  (三)至公路機關因汽車駕駛人取得高一級車類之駕駛資格者，應
    換發駕駛執照，並准其駕駛較低級車類之車輛，而已領有職
    業聯結車駕駛執照者，得駕駛大客車、大貨車、小型車、輕
    型機器腳踏車的規定，而於實務上僅逐級核給汽車駕駛執照
    一張，致持有職業聯結車駕駛執照者，因駕駛普通小型車違
    規，而須吊扣小型車普通駕駛執照時，產生技術層面之困難
    ，惟行政機關本應時時因應法令之變更，而精進其行政執行
    成效，斷不得因技術層面之困難，而置相關法令於不顧，甚
    或逾越比例原則，是技術層面的問題，故原審以此認定原處
    分為不當之理由，核無不合。至抗告意旨稱基於一人一照原
    則，吊扣其持有之駕駛執照，以限制其繼續駕車行駛道路之
    權利，係屬駕駛行為之限制，非因其駕駛車類不同而有所差
    異等語。惟按法官依據法律獨立審判，為憲法第八十條所明
    定，且依司法院大法官會議釋字第一三七號、第二一六號解
    釋意旨，各機關依其職掌就有關法規為釋示之行政命令，法
    官於審判案件時，固可予以引用，但仍得依據法律，表示適
    當之不同見解，並不受其拘束。又道路交通管理處罰條例第
    六十八條規定業經修正，且行政行為採取之方法所造成之損
    害不得與欲達成目的之利益顯失均衡，如有多種同樣能達成
    目的之方法時，應選擇權益損害最少者，均如前述。準此，
    上開所述道路交通管理處罰條例第六十八條修正後即本件行
    為時之新法，既已將「吊扣各級車類」規定刪除，則本件原
    處分機關裁處吊扣受處分人職業聯結車駕駛執照十二個月，
    顯逾道路交通管理處罰條例第六十八條規範至明，從而抗告
    意旨所指，為無理由，應予駁回。
六、據上論結，應依道路交通案件處理辦理辦法第二十六條，刑
    事訴訟法第四百十二條，裁定如主文。
中    華    民    國    98    年    5     月    27    日
                  刑事第六庭    審判長法  官  董武全
                                      法  官  沈揚仁
                                      法  官  曾文欣
以上正本證明與原本無異。
不得再抗告。
                                      書記官  馬愛君
中    華    民    國    98    年    5     月    27    日


司法院資訊處製作；財團法人民間司法改革基金會備份。
